臺灣新竹地方法院刑事判決　　　　　　　 93年度易字第615號
公　訴　人　臺灣新竹地方法院檢察署檢察官
被　　　告　丙○○
上列被告因詐欺案件，經檢察官提起公訴（93年度偵字第2241號
），經本院合議庭裁定依簡式審判程序判決如下：
    主  文
丙○○連續幫助意圖為自己不法之所有，以詐術使人將本人之物
交付，處有期徒刑陸月，如易科罰金，以佰元折算壹日，緩刑
貳年。
    事  實
一、丙○○因缺錢花用，看見報紙分類廣告欄內有租用金融帳戶
    之廣告，明知一般人無故取得他人金融帳戶使用之行徑常與
    財產犯罪之需要密切相關，且取得他人存摺、金融卡之目的
    在於方便取得贓款及掩飾犯行不易遭人追查，仍基於對提供
    帳戶予他人使用雖無必引發他人萌生犯罪之確信，但縱若有
    人持以犯罪亦無違反其本意等之幫助他人意圖為自己不法之
    所有，以詐術使人交付財物之犯意，並基於概括之犯意，連
    續以如下之方法幫助不詳姓名年籍成年男子所組成之各詐騙
    集團向人詐欺財物：
（一）先依廣告所刊登之電話與自稱「王先生」之不詳姓名年籍
      人士聯絡後，於民國92年2月28日前往設於桃園縣桃園市
      ○○路○段51號之桃園成功路郵局，以其名義開立帳號為
      000000-0000000-0號之帳戶後，於同年3月中旬某日，在
      臺中市火車站前，以新臺幣（下同）3,000元之代價交付
      上開桃園成功路郵局帳號之存摺、提款卡、密碼、個人印
      鑑等物予「王先生」，並與「王先生」約定一個月後再打
      電話確認是否要續租用該帳戶，如果要續租用，「王先生
      」需再給付3,000元。嗣「王先生」取得上開帳戶後，即
      由該集團內之成員，於同年4月26日晚上8時許，自稱是國
      稅局人員要將乙○○的父親黃土成的應退稅款退給乙○○
      ，並留下000000000號聯絡電話，使乙○○不疑有他，遂
      於當日立即至提款機前聽從該名人士之指示操作「退稅」
      程序，結果不但未退得稅款，反而將自己在高雄左營郵局
      所開立之0000000-000000-0號帳戶內之存款，以匯款之方
      式匯入25,212元至上開丙○○開立之帳戶內，再由「王先
      生」該集團內之人士於當天即將該筆款項領走，而幫助「
      王先生」順利詐得前開款項。後因乙○○報警後，上開帳
      戶被列為警示帳戶，丙○○始無法再與「王先生」續約。
（二）繼於同年11月18日前往設於新竹縣湖口鄉○○路26號之湖
      口郵局，以其名義開立帳號為000000-0000000-0號帳戶，
      再承前幫助他人詐取財物之犯意，再依報上廣告所刊登之
      電話與自稱「小如」之不詳姓名年籍人士聯絡後，於93年
      2月間某日，在新竹市火車站對面漢堡王前，以4,000元之
      代價，將上開其所開立之湖口郵局帳戶存摺、提款卡、密
      碼及個人印鑑賣予另一名自稱「林先生」之不詳姓名年籍
      之成年男子，以供其犯罪集團人士使用，並與「林先生」
      約定一個月後再打電話確認是否要續租用該帳戶，如果要
      續用，「林先生」需再給付4,000元。該犯罪集團之人士
      取得丙○○前開湖口郵局存摺、提款卡、密碼及印章後，
      即由該犯罪集團在網路上刊載不實販賣商品訊息，適甲○○見此訊息，即以該犯罪集團所留電話聯絡購買商品情事
      ，由該犯罪集團一自稱「林會計」之人士與甲○○接洽約
      定以轉帳方式交易，致甲○○陷於錯誤，誤認為對方確有
      進行商品買賣交易意思，甲○○即聽從「林會計」指示，
      於同年3月14日晚上9時許，自甲○○所有郵局帳號000000
      000000000號帳戶內匯款18,700元到丙○○所開立之上開
      湖口郵局帳戶內，該詐騙集團再以丙○○所提供該湖口郵
      局帳號提款卡、密碼、存摺、印鑑章等物自該帳戶中提領
      所詐得款項，甲○○未取得商品，又發現帳戶款項匯出紀
      錄，始知受騙報警處理，上揭湖口郵局帳戶並經設為警示
      帳戶。
    嗣因丙○○未能與「林先生」聯絡上而決定終止租約，遂於
    93年4月7日上午8時30分許，前往上開湖口郵局欲申報遺失
    而重新領取存摺時，經郵局人員發覺該帳戶為警示帳戶而報
    警處理，始得悉上情。
二、案經新竹縣警察局竹北分局報告臺灣新竹地方法院檢察署檢
    察官偵查起訴。
    理  由
一、本件被告丙○○所犯幫助詐欺取財罪，非死刑、無期徒刑、
    最輕本刑為三年以上有期徒刑之罪，或高等法院管轄第一審
    之案件，被告於本院行準備程序進行中，就被訴事實為有罪
    之陳述，經本院合議庭認合於修正後刑事訴訟法第273條之1
    之規定，裁定進行簡式審判程序，合先敘明。
二、認定犯罪事實所憑之證據及認定之理由：
（一）被告丙○○於偵查中及本院審理時之自白與被告分別至桃
      園成功路郵局與湖口郵局親自開立帳戶之開戶資料影本（
      附於偵查卷第29、33-1頁），佐證被告丙○○確實有分別
      販賣二個自己所開立之桃園成功路郵局與湖口郵局之帳戶
      予犯「王先生」及「林先生」之犯罪集團之事實。
（二）被害人乙○○於偵查中之指訴及乙○○在高雄左營郵局所
      開立之0000000-000000-0號帳戶之存摺影本（附於本院卷
      內），證明被害人乙○○確實曾於92年4月26日以上開帳
      戶內之存款匯入25, 212元至被告丙○○所開立之上開桃
      園成功路郵局帳戶內之事實。
（三）被害人甲○○於偵查中之指訴及甲○○以其在郵局所開立
      之000000000000000號帳戶匯款之交易明細影本（附於偵
      查卷第9頁），證明被害人甲○○確實曾於93年3月14日晚
      上9時20分許，在中國信託之提款機內以上開帳戶內之存
      款匯入18,700元至被告丙○○所開立之上開湖口郵局帳戶
      內之事實。
（四）桃園成功路郵局與湖口郵局所分別提供、被告所開立之上
      開帳戶內在開立帳戶後，分別自92年4月26日、93年3月14
      日起，陸續有多筆款項匯入後立即被提領之交易明細資料
      ，證明被告提供帳戶予「王先生」與「林先生」後，其等
      分別陸續利用上開二個帳戶使他人匯款至帳戶內後再予以
      提領之事實。
（五）中華郵政股份有限公司桃園郵局於93年5月6日以桃營字第
      9350143─001號函及其附件，上開被告開立之桃園成功路
      郵局帳戶已於92年6月22日被列為警示帳戶；臺北縣政府
      警察局蘆洲分局於93年3月16日以蘆警刑經字第09300號函
      ，請湖口郵局將上開被告所開立之帳號即時設定警示監控
      ，並經湖口郵局於同日設妥警示戶，足認上開二個被告開
      立之帳戶均在短時間內被列為警示帳戶之事實。
（六）被告丙○○於93年4月7日所填寫之郵政存簿儲金帳戶申請
      使用電話語音服務申請書、郵政金融卡申請書、印鑑遺失
      申請更換單及被告簽立之同意搜索證明文件等，證明被告
      於該日前往湖口郵局申請遺失補發而為行員發現報警查獲
      之事實。
（七）按幫助犯之成立，主觀上行為人須有幫助故意，客觀上須
      有幫助行為，意即需對於犯罪與正犯有共同之認識，而以
      幫助之意思，對於正犯資以助力，而未參與實施犯罪之行
      為者而言，最高法院75年度台上字第1509號、88年度台上
      字第1270號判決意旨可資參照。被告丙○○將其所有之郵
      局帳戶提供予他人以獲取報酬，又其明知賣予他人帳戶已
      被列為警示帳戶，仍續行申請帳戶賣予他人，其顯係基於
      幫助他人詐欺財物之犯意，且所為提供銀行存摺、印章及
      提款卡予他人之行為，亦屬刑法詐欺罪構成要件以外之行
      為，是其幫助他人犯詐欺取財罪之犯行，堪以認定。
三、論罪與科刑：
（一）核被告丙○○所為，係犯刑法第30條、第339條第1項之幫
      助詐欺取財罪。
（二）被告先後二次犯行販賣帳戶以幫助他人犯罪之行為，時間
      緊接、手法雷同，所犯係基本犯罪構成要件相同之罪，顯
      係基於概括之犯意反覆為之，應依刑法第五十六條連續犯
      之規定論以一連續幫助詐欺取財罪，並依法加重其刑。
（三）爰審酌被告因缺錢花用，竟以出賣帳戶之方式賺取金錢，
      使犯罪集團得以再騙取被害人之財產，及其品行、生活狀
      況、智識程度、犯罪所生之損害與犯罪後之態度尚稱良好
      等一切情狀，量處如主文所示之刑，並諭知易科罰金之折
      算標準，以資警惕。末查，被告前未曾受有期徒刑以上刑
      之宣告，有臺灣新竹地方法院檢察署刑案資料查註紀錄表
      及臺灣高等法院被告全國前案紀錄表各一份在卷足參，其
      經本次偵、審過程之教訓，今後當知警惕，信無再犯之虞
      ，本院認前開對其所宣告之刑，以暫不執行為適當，爰併
      諭知緩刑二年，以勵自新。
四、適用之法律：
（一）刑事訴訟法第273條之1第1項、第299條第1項前段。
（二）刑法第56條、第339條第1項、第30條、第41條第1項前段
      、第74條第1款，罰金罰鍰提高標準條例第1條前段、第2
      條。
本案經檢察官宋重和到庭執行職務。
中　　華　　民　　國　　94　　年　　4 　　月　　29　　日
                      刑事第六庭  法　官  遲中慧
以上正本證明與原本無異。
如不服本判決，應於判決送達後10日內向本院提出上訴狀 (應附
繕本 )，上訴於臺灣高等法院。
中　　華　　民　　國　　94　　年　　4 　　月　　29　　日
                                  書記官  江靜玲
附錄本案論罪科刑法條全文：
刑法第339條第1項
意圖為自己或第三人不法之所有，以詐術使人將本人或第三人之
物交付者，處五年以下有期徒刑、拘役或科或併科一千元以下罰
金。
刑法第30條
幫助他人犯罪者，為從犯。雖他人不知幫助之情者，亦同。
從犯之處罰，得按正犯之刑減輕之。
